---
title: "CE302: Projeto"
date: 2023-10-05
author:
  - name: Deisy Morselli Gysi
    id: dm
    email: deisy.gysi@ufpr.br
    affiliation: 
      - name: Universidade Federal do Paraná
        city: Curitiba
        state: PR
        url: https://deisygysi.github.io/
abstract: > 
  Inclua aqui um resumo sobre o seu projeto. Esse resumo deve ter entre 150 e 200 palavras. Deve apresentar a motivação para o estudo, uma breve introdução, a metodologia aplicada, resultados e uma breve conclusão. Não deve conter referências bibliográficas.
keywords:
  - Análise de Dados
  - Exemplo
lang: pt
bibliography: refs.bib
csl: https://raw.githubusercontent.com/citation-style-language/styles/master/apa.csl
code-fold: true
code-line-numbers: true
execute: 
  warning: false
  error: false
format: 
  html: default
  pdf: default
---

## Introdução

O livro *Os Miseráveis* de Victor Hugo (1802 - 1885), publicado em 1862, apresenta uma crítica à desigualdade social e à miséria vividos na França do período da revolução francesa. A história foca no destino de um personagem principal: *Jean Valjean* e narra seus encontros com demais personagens desde o momento da sua soltura até sua morte.

Aqui, temos como objetivo analisar as relações interpessoais de *Jean Valjean* ao longo de sua tragetória.

## Materiais e Métodos

A fim de analisar os encontros do personagem principal, iniciamos lendo os banco de dados `les_mis_personagens.csv` e `lesmis_aparicoes.csv`. Os dados foram coletados por XXXX em XXXX [@nr].

```{r}
#| label: carregando os pacotes
require(data.table)
require(tidyverse)
require(magrittr)
```

```{r}
#| label: lendo dados
personagens <- fread("../../99_dados/00_raw/lesmis_personagens.csv")
encontros <- fread("../../99_dados/00_raw/lesmis_aparicoes.csv")
```

...

## Resultados e Discussão

```{r}
mais_encontros = encontros %>% 
  filter(from == "Valjean" | 
           to == "Valjean") %>% 
  arrange(desc(degree)) %>% 
  top_n(2)
```

O personagem que teve mais encontros com Jean Valjean foi `r mais_encontros$to[1]`, com `r mais_encontros$degree[1]` interações, seguido pelo personagem `r mais_encontros$to[2]`, com `r mais_encontros$degree[2]` encontros. Juntos os dois totalizaram `r round(sum(mais_encontros$degree)/sum(encontros$degree)*100,2)` % do total de interações do personagem principal.

```{r}
maiores_aparicoes = encontros%>% 
  pivot_longer(-degree, 
               names_to = "direcao", 
               values_to = "personagem") %>% 
  select(-direcao) %>% 
  group_by(personagem) %>%
  summarise(aparicoes = sum(degree)) %>% 
  arrange(desc(aparicoes)) %>% 
  filter(aparicoes > 40)

maiores_aparicoes$personagem %<>% factor(levels = maiores_aparicoes$personagem )
```

Um gráfico mostrando os personagens que aparecem mais vezes está apresentado em @fig-01.

```{r}
#| fig-cap: Número de aparições dos personagens pricncipais.
#| label: fig-01
maiores_aparicoes %>% 
  ggplot() +
  aes(y = personagem, 
      x = aparicoes, 
      fill = personagem) +
  geom_col() +
  scale_fill_hue(direction = 1) +
  theme_minimal() +
  labs(x = "# Aparições",
       y = "Personagem") + 
  theme(legend.position = "none", 
        text = element_text(size = 18)) 
```

`r maiores_aparicoes$personagem[1]` é o personagem que aparece mais vezes no romance de Victor Hugo, seguido por `r maiores_aparicoes$personagem[2]`. Javert, o arqui-inimigo de Jean, aparece apenas `r maiores_aparicoes$aparicoes[maiores_aparicoes$personagem == "Javert"]` vezes, destas `r encontros %>% filter(from %in% c("Javert", "Valjean") & to %in% c("Javert", "Valjean")) %>% pull(degree)` são com Jean, `r encontros %>% filter(from %in% c("Javert", "Enjolras") & to %in% c("Javert", "Enjolras")) %>% pull(degree)` com Enjolras, o líder do ABC.

...

## Conclusões e Persperctivas Futuras

Valjean, um homem condenado à morte - mesmo que livre - é o protagonista do romance de Victor Hugo, _Os miseráveis_. Embora perseguido por Javert durante toda a narrativa, apresentam poucos encontros, de fato, apenas cerca de 9% dos encontros de ambos.

Neste trabalho, analisamos a estrutura dos encontros entre os personagens principais da narrativa de Victor Hugo. Análises referentes a ... ainda devem ser realizadas para melhor compreensão de temas como ...

## Referências
