---
title: "Testes em animais 2016 - USDA "
subtitle: "Trabalho de conclusão de Programação Aplicada a Estatística"
author: "Gislayne Bueno"
date: 11/09/2023
date-format: long # date-format: dddd MMM D, YYYY   
lang: pt

fig-align: center
fig-width: 12
fig-height: 8

toc: true
toc-depth: 3
toc-title: "Sumário"

bibliography: REFERENCIAS.bib
prefer-html: true

theme: 
  light: journal
  dark: journal
format: 
  pdf: 
    highlight-style: dracula
  html:
    highlight-style: solarized
  docx: default
editor: visual
---

```{r Pacotes, message=FALSE, warning=FALSE, include=FALSE}
# Pacotes

library(tidyverse)
library(magrittr)
library(plotly)
library(sf)
library(circlepackeR)
library(data.tree)
library(kableExtra)
library(rnaturalearth)
library(jsonlite)

```

```{r Funções,message=FALSE, warning=FALSE, include=FALSE}
source(file ="../Funcoes/02_AnimalSum.R")
source(file = "../Funcoes/03_Frequencia.R")
source(file = "../Funcoes/04_plots_disp.R")
```

```{r Carregamento dos dados principais,message=FALSE, warning=FALSE, include=FALSE}
totais <- read_csv(file = "../Dados/Processados/dados_processados.csv",
                   show_col_types = F)
```

```{r Conversão das variáveis, message=FALSE, warning=FALSE, include=FALSE}
totais$estado <- as.factor(totais$estado)
totais$especie <- as.factor(totais$especie)
```

```{r Paleta,  message=FALSE, warning=FALSE, include=FALSE}
Principal = c("cavia_p" = "#052935",
              "outras_especies" = "#00525b",
              "coelhos" = "#007e72",
              "hamsters" = "#45ab79",
              "primatas_nao_humanos" = "#98d574",
              "caes" = "#d0db5e",
              "porcos" = "#face4b", 
              "animais_de_fazenda" = "#f7b22d",
              "gatos" = "#ee7014",
              "ovelhas" = "#e64a19")


Principal_2 = c("Porquinho-da-índia" = "#052935",
              "Outras espécies" = "#00525b",
              "Coelhos" = "#007e72",
              "Hamsters" = "#45ab79",
              "Primatas não humanos" = "#98d574",
              "Cães" = "#d0db5e",
              "Porcos" = "#face4b", 
              "Animais de fazenda" = "#f7b22d",
              "Gatos" = "#ee7014",
              "Ovelhas" = "#e64a19")



rotulos <- c(
  "cavia_p" = "C. porcellus",
  "outras_especies" = "Outras espécies",
  "coelhos" = "Coelhos",
  "hamsters" = "Hamsters",
  "primatas_nao_humanos" = "Primatas não humanos",
  "caes" = "Cães",
  "porcos" = "Porcos",
  "animais_de_fazenda" = "Animais de fazenda",
  "gatos" = "Gatos",
  "ovelhas" = "Ovelhas")
```

# Resumo {#sec-01}

Anualmente DESDE 1971, o USDA (Departamento de Agricultura dos Estados Unidos) coleta as informações de animais empregados em diferentes instâncias de experimentação. Esta prática vai de encontro ao Ato de Bem-estar Animal (*Animal Welfare Act*). Este relatório foi realizado a partir da análise das observações coletadas pelo USDA referentes ao ano de 2016. O relatório tem como objetivo descrever os dados reportados ao USDA a respeito da utilização de animais em pesquisa nos EUA em 2016. Foram investigadas quais são as espécies mais utilizadas por categoria de estudo e os estados nos quais cada espécie é mais utilizada. Adicionalmente buscou-se avaliar se há diferença na composição dos grupos com relação aos tipos de estudo e investigar fatores que motivam a utilização de algumas espécies em detrimento de outras. A partir da utilização de metodologias de análise exploratória de dados e inferência básica foi evidenciado que no ano de 2016 os foram utilizados em média 460 animais por estado dos EUA sendo sua maioria no estado da California. A maior parte dos animais utilizados em experimentação não foram submetidos a dor. A composição dos grupos de animais e espécies varia de acordo com a categoria de estudo. Foi encontrada correlação positiva com relação ao uso de animais e número de universidades por estado. EM paralelo, foi encontrada correlação negativa com relação a escolha das espécies para utilização em pesquisa, o peso corporal e o custo de manutenção por unidade animal.

# 1. Introdução {#sec-02}

A realização de experimentos permite o controle de condições e avaliação pormenorizada de aspectos relevantes. A partir de uma hipótese ou necessidade de descrição de um fenômeno replicável em condições específicas, os cientistas tentam descrever os efeitos de uma intervenção e descrevê-la com relação a grupos controle nos quais a intervenção não foi aplicada [@NAS-1992]. Esta ideia geral se aplica em diferentes escalas, reservadas algumas particularidades dependendo da área de pesquisa. Na área biológica, em especial, a experimentação é amplamente utilizada em contextos ambientais, agronômicos, biomédicos e moleculares [@dominguez2023importance].\
A experimentação envolvendo humanos pavimentou a trajetória de descobertas relevantes como identificação funcional de órgãos e sistemas. Contudo, o formato da realização de alguns estudos envolveram violação de direitos humanos e preceitos éticos, à exemplo dos experimentos realizados em campos de concentração na Alemanha Nazista e do acompanhamento de pacientes infectados com Sífilis Tukesdee nos EUA. Estes eventos culminaram com a declaração bioética de Helsinque, na qual preceitos bioéticos regem a experimentação envolvendo humanos [@simmonds2018bioethics].\
Adicionalmente, eventos como a síndrome da Talidomida e do elixir de sulfonamida deixaram marcas no histórico da comunidade científica relacionadas ao lançamento de fármacos e produtos sem as devidas avaliações de evidência e segurança. Estes eventos ocasionaram a necessidade de maior rigor em termos de justificativa e condução de estudos envolvendo experimentação e colocaram como prioridade no contexto biomédico, a realização de experimentos em animais para o lançamento de produtos cosméticos e farmacêuticos [@swaters2022history].

Na atualidade, os modelos animais são utilizados para a busca de respostas questões que são prioriátias nas ciencias biomédicas e que representam ameaças a saúde humana e animal. Sendo assim, a realização de experimentos animais compõem, a busca denovas terapias para desordens infecciosas, metabólicas, cardiovasculares e neurodegenerativas. Majoritariamente, as etapas de ensaios pré-clínicos para avaliação de toxicidade, teratogenicidade, estimação de dosagens e validação de protocolos vacinais com o pressuposto de que eventuais efeitos adversos fiquem evidenciados nesta etapa antes de passarem para os testes clínicos em humanos, e assim o risco para vidas humanas é reduzido [@robinson2019current]. Outras pesquisas conduzidas nestes indivíduos se baseiam na similaridade compartilhada por animais e seres humanos investigam o efeito da ausência de genes específicos, mutações e outras alterações genéticas que possam ter relevância para a descrição de condições específicas [@dominguez2023importance] a nível celular, de tecidos ou a nível de indivíduo. Há ainda estudos que se destinam a validação de protocolos cirúrgicos e estudos comportamentais.\
Alguns aspectos são, contudo, delicados em termos de bioética. O condicionamento de alguns indivíduos de algumas espécies, ainda que de forma reduzida a situações de estresse e dor é difícil de ser avaliado, em especial no caso de espécies para as quais a fisiologia do animal e seus instintos vão na direção oposta a demonstração de desconforto e em contextos de experimentos que não podem ser interferidos pela administração de analgésicos e anestésicos [@turner2019review]. Diante da, cada vez mais evidente, senciência dos animais, questões relacionadas ao bem estar emergiram, e se uniram às discussões éticas abordando aspectos de especismo e requeriram, em mesma medida ao que houve na experimentação com humanos, aperfeiçoamento e maior rigor das legislações que regem as práticas de experimentação com animais [@carbone2011pain]. A discussão a respeito começou a ser pautada na comunidade científica após a publicação do trabalho de Russell and Burch, em 1959, no qual são introduzidos três princípios que regem a experimentação animal até hoje, refinamento, redução e substituição, conhecidos como os 3R's, do inglês *Refinament*, *Reduction* e *Replacement*, respectivamente [@wange2021implementation]:

1.  Refinamento dos procedimentos dos animais para que causem menos dor ou sofrimento;\
2.  Redução do número de animais sencientes em projetos que possam causar dor ou sofrimento;e\
3.  Substituição dos animais sencientes por animais não sencientes ou métodos alternativos

A publicação deste trabalho reverberou na formação de novas medidas legislativas na condução de experimentação animal. Em 1966 foi assinado nos EUA o Tratado de bem estar Animal [@awa], o qual regulamenta o tratamento de animais na pesquisa, ensino, exibição e transporte . Hoje, estes princípios regem o julgamento de projetos por Comitês de Ética no uso de Animais, os quais avaliam o mérito científico de uma pesquisa durante a fase de projeto.

A fim de controlar a utilização de animais em pesquisa, o USDA coleta anualmente, desde 1971, relatórios das instituições de pesquisa sediadas no país, com a descrição do número de animais utilizados de cada espécie e a categoria do estudo [@animal-use-alternatives],[@carbone2011pain]. Os estudos são caracterizados em quatro classes de acordo com a exposição a dor e ao estresse:

-   **Categoria B** - Animais foram criados mas não utilizados;\
-   **Categoria C** - Animais foram utilizados mas não houve exposição a dor;\
-   **Categoria D** - Animais foram utilizados e houve exposição a dor com terapia;\
-   **Categoria E** - Animais foram utilizados e houve exposição a dor sem terapia.

O presente estudo tem como objetivo descrever os dados reportados ao USDA a respeito da utilização de animais em pesquisa nos EUA em 2016 e investigar quais são as espécies mais utilizadas por categoria de estudo e os estados nos quais cada espécie é mais utilizada. Adicionalmente buscou-se avaliar se há diferença na composição dos grupos com relação aos tipos de estudo e investigar fatores que motivam a utilização de algumas espécies em detrimento de outras.

# 2. Material e métodos {#sec-03}

Os dados foram obtidos através da página [Kaggle](https://www.kaggle.com/datasets/mmsant/animals-testing-in-the-us-in-2016) no entanto, dados referentes a anuários de outroa anos podem ser obtidos no [site do USDA](https://www.aphis.usda.gov/aphis/ourfocus/animalwelfare/sa_obtain_research_facility_annual_report/ct_research_facility_annual_summary_reports). Incicialmente foi realizada identiicação das variáveis disponíveis e tratamento dos dados de acordo com o formato mais adequado utilizando R, versão 4.3.1. Os dados por categoria de estudo estavam separados em diferentes conjuntos de dados. Foi realizada adequação dos nomes das variáveis e concatenação dos dados para a realização da análise exploratória de dados.Foram idenficadas variáveis categóricas (estado, espécie, utilização, exposição a dor e tratamento) e uma variável quantitativa (número de animais utilizados).

Adicionalmente foram obtidos dados a respeito da quantidade de universidades por estados dos EUA publicados na plataforma [OpenDataSoft](https://public.opendatasoft.com/explore/dataset/us-colleges-and-universities/) pela *Homeland Infrastructure Foundation-Level Data*, estimativas de expectativa de vida, tempo de maturidade sexual, tempo de gestação e peso por espécie foram extraídas do site da [plataforma An Age](https://genomics.senescence.info/species/index.html) para o estudo da longevidade em Animais organizada pela Universidade de Birmingham e também foi obtido o custo estimado para de manutenção dos animais para experimentação com base em estimativas da [Universidade de Iowa](https://animal.research.uiowa.edu/animal-maintenance-rates). A análise exploratória de dados foi conduzida investigando as frequencias por classe e as médias de números de animais utilizados em experimentação no contexto geral e de acordo com a categoria de estudo por espécie e estado. Afim de investigar se quantidade de animais utilizados por espécie difere em cada uma das categorias de experimentação. Uma vez que a maior parte das pesquisas são realizadas em Universidades, foi avaliada a correlação do número de animais utilizados por estado e o número de universidades afim de investigar esta associação. Por fim, também foi avaliada a correlação do uso de animais com estimativas relacionadas com a facilidade de procriação e manutenção em cativeiro como expectativa de vida, maturidade sexual, tempo de gestação, peso e custo de manutenção.

# 3. Resultados {#sec-04}

## 3.1. Composição {#sec-04.1}

No ano de 2016 foram mantidos 958.256 animais em pesquisas conduzidas nos EUA considerando território de Porto Rico, sob domínio do governo Americano, e estados geograficamente separados como Alaska e Hawaii. A média de utilização no geral foi de 460 animais por estado e um máximo de 31.730 animais empregados ao longo do ano em um único estado. Estas métricas [tabela 1](#sec-04.1.1) refletem a assimetria na distibuição do número de animais utilizados por estado como demonstrado na [figura 1](#sec-04.1.2).

### **Tabela 1** - Medidas resumo com relação ao total {#sec-04.1.1}

```{r Medidas resumo por espécie com relação ao total, echo = F}
Total_SUM <- totais%>%
              summarise("Média" = mean(n_animais),
              "Desvio padrão" = sd(n_animais),
              "Mínimo" = min(n_animais),
              "1º Quartil" = quantile(n_animais, 0.25),
              "Mediana" = quantile(n_animais, 0.5),
              "3º Quartil" = quantile(n_animais, 0.75),
              "Máximo" = max(n_animais))
kbl(Total_SUM)%>%
  kable_styling()
```

### **Figura 1** - Distribuição do total dos animais destinados para pesquisa de acordo anuário do USDA 2016 {#sec-04.1.2}

```{r Densidade, message=FALSE, warning=FALSE, echo  = F}
Figura_1 <- totais %>%
  ggplot(aes(x = total, y = 1, fill = "#052935")) +
  geom_violin(color = "#052935", size = 1) +
  geom_boxplot(color = "gray",width = 0.10) +
  scale_fill_identity() + 
  scale_x_continuous(limits = c(0, 50000),
                     labels = scales::label_number())+
  labs(x = "Nº de animais",
       y = "") +
  theme_minimal() +
  theme(plot.title = element_text(size = 14, hjust = 0.0, face = "bold"),
        text = element_text(size = 18))

print(Figura_1)
```

A extratificação de composição por classes fica evidenciada na [figura 2](#sec-04.1.3). A maior (85,65%) parte foram utilizados. Com relação a exposição a dor, (33,31%) foram expostos a situações de desconforto, estresse e dor e apenas 7%. com relação ao total não receberam terapia nestas condições.

### **Figura 2** - Composição geral por categoria de estudo {#sec-04.1.3}

```{r Sunburst, message=FALSE, warning=FALSE, echo = FALSE}
plot_ly(labels = c("Utilizados", "Não utilizados", 
                   "Submetidos a dor", "Não submetidos a dor",
                   "Receberam terapia", "Não receberam terapia"),
        parents = c("","","Utilizados","Utilizados",
            "Submetidos a dor", "Submetidos a dor"),
        values = c(85.65,14.34,33.31,52.34,25.86,7.44),
        type = "sunburst",
        branchvalues = "total",
        hoverinfo = list("label+value+percent entry",
                         "label+value+percent entry",
                         "label+value+percent entry",
                         "label+value+percent entry",
                         "label+value+percent entry",
                         "label+value+percent entry"),
        hovertemplate = list("<b>%{label}</b><br>Percentual: %{value}(%)<br>Composição: %{percentEntry}<extra></extra>",
                             "<b>%{label}</b><br>Percentual: %{value}(%)<br>Composição: %{percentEntry}<extra></extra>",
                             "<b>%{label}</b><br>Percentual: %{value}(%)<br>Composição: %{percentEntry}<extra></extra>",
                             "<b>%{label}</b><br>Percentual: %{value}(%)<br>Composição: %{percentEntry}<extra></extra>",
                             "<b>%{label}</b><br>Percentual: %{value}(%)<br>Composição: %{percentEntry}<extra></extra>",
                             "<b>%{label}</b><br>Percentual: %{value}(%)<br>Composição: %{percentEntry}<extra></extra>",
                             "<b>%{label}</b><br>Percentual: %{value}(%)<br>Composição: %{percentEntry}<extra></extra>"),
        marker = list(colors = c("#e64a19", "#052935",
                                 "#ee7014", "#00525b",
                                 "#45ab79", "#f7b22d")))%>%
  layout(font = list(size = 18))
```

## 3.2. Utilização de animais pela espécie {#sec-04.2}

As espécies empregadas em pesquisa repostadas ao USDA compreendem nove grupos: Porquinhos-da-Índia, Coelhos, Hamsters, Primatas não humanos, cães, porcos, gatos, ovelhas e grupos heterogêneos que comprrendem aniamis de fazenda e outros animais. Neste último grupo estão inclusos ratos, anfíbios, peixes, aves e espécies de invertebrados. Nas tabelas [2](#sec-04.1.4)e [3](#sec-04.1.5) estão evidenciados, de forma ordenada, os grupos mais utilizados e os em maior número em termos de manutenção em cativeiro mas não utilizados. Porquinhos-da-índia, popularmente conhecidos como cobaias, compõe o grupo mais vastamente utilizado com uma média de 1174 animais e responsáveis pelo maior número de animais com este destino. Em seguida os grupos mais utilizados são o de outras espécies, de coelhos e de Hamsters.

### **Tabela 2** - Medidas resumo com relação a utilização por espécie {#sec-04.1.4}

```{r Medidas resumo por espécie utilizada,message=FALSE, warning=FALSE,echo = F}

Utilizados_SUM  <- totais%>%
  filter(utilizado == "sim")%>%
  AnimalSum(especie = especie, n_animais = n_animais)

Utilizados_SUM$especie <- stringr::str_to_title(Utilizados_SUM$especie)

Utilizados_SUM%<>%mutate(especie = stringr::str_replace_all(especie, "_", " "))%>%mutate(especie = stringr::str_replace_all(especie, "nao", "não "))%>%
  mutate(especie = stringr::str_replace_all(especie, "especies", "espécies "))%>%mutate(especie = stringr::str_replace_all(especie, "Caes", " Cães"))%>%
  mutate(especie = stringr::str_replace_all(especie, "Cavia p", " Porquinho-da-índia"))

colnames(Utilizados_SUM)[1] <- c("Espécie")

kbl(Utilizados_SUM)%>%
  kable_styling()

```

### **Tabela 3** - Medidas resumo com relação a utilização por espécie {#sec-04.1.5}

```{r Medidas resumo por espécie mantida,message=FALSE, warning=FALSE,echo = F}
Mantidos_SUM  <- totais%>%
  filter(utilizado != "sim")%>%
  AnimalSum(especie = especie, n_animais = n_animais)

Mantidos_SUM$especie <- stringr::str_to_title(Mantidos_SUM$especie)

Mantidos_SUM%<>%mutate(especie = stringr::str_replace_all(especie, "_", " "))%>%mutate(especie = stringr::str_replace_all(especie, "nao", "não "))%>%
  mutate(especie = stringr::str_replace_all(especie, "especies", "espécies "))%>%mutate(especie = stringr::str_replace_all(especie, "Caes", " Cães"))%>%
  mutate(especie = stringr::str_replace_all(especie, "Cavia p", " Porquinho-da-índia"))

colnames(Mantidos_SUM)[1] <- c("Espécie")

kbl(Mantidos_SUM)%>%
  kable_styling()
```

A [figura 3](#sec-04.1.6) evidencia as disparidades com relação percentual de cada grupo mantido nos subgrupos de animais utilizados e no subgrupo de animais mantidos mas não utilizados.

```{r Frequencia de utilização por espécie, message=FALSE, warning=FALSE,echo = F}
# Nº total de animais
Nanimais_Total <- sum(totais$n_animais)

Nanimais_Utilizados <- totais%>%
  filter(utilizado == "sim")
Nanimais_Utilizados <-sum(Nanimais_Utilizados$n_animais)

Frequencia_Utilizados <- totais%>%
  filter(utilizado == "sim")%>%
  group_by(especie)%>%
  summarise(FreqAbsT = sum(n_animais), 
            FreqRelT = sum(n_animais)/Nanimais_Total, 
            FreqRelPerT =  (sum(n_animais)/Nanimais_Total)*100,
            FreqRelU = sum(n_animais)/Nanimais_Utilizados, 
            FreqRelPerU =  (sum(n_animais)/Nanimais_Utilizados)*100,
            x = ".")

```

```{r Frequencia mantidos, message=FALSE, warning=FALSE, incluse = F, echo  = F}
#Nº de animais mantidos não utilizados
Nanimais_Mantidos <- totais%>%
  filter(utilizado != "sim")
Nanimais_Mantidos <-sum(Nanimais_Mantidos$n_animais)

Frequencia_Mantidos <- totais%>%
  filter(utilizado != "sim")%>%
  group_by(especie)%>%
  summarise(FreqAbsT = sum(n_animais), 
            FreqRelT = sum(n_animais)/Nanimais_Total, 
            FreqRelPerT =  (sum(n_animais)/Nanimais_Total)*100,
            FreqRelM = sum(n_animais)/Nanimais_Mantidos, 
            FreqRelPerM =  (sum(n_animais)/Nanimais_Mantidos)*100,
            x = ".")
```

### **Figura 3** - Frequencia de utilização por espécie nos subgrupos de animais utilizados e não utilizados {#sec-04.1.6}

```{r Gráfico de linhas - Frequencia de utilização por espécie, message=FALSE, warning=FALSE,echo = F}
Utilizados_SUM  <- totais%>%
  filter(utilizado == "sim")%>%
  AnimalSum(especie = especie, n_animais = n_animais)

FreqRel_Grupo <- Frequencia_Utilizados%>%
                   select(especie,FreqAbsT,FreqRelU)

Utilizados_SUM <- left_join(Utilizados_SUM ,FreqRel_Grupo, by  = "especie")

colnames(Utilizados_SUM)[10] <- "FreqRel_Grupo"

Mantidos_SUM  <- totais%>%
  filter(utilizado != "sim")%>%
  AnimalSum(especie = especie, n_animais = n_animais)

FreqRel_Grupo <- Frequencia_Mantidos%>%
  select(especie,FreqAbsT,FreqRelM)

Mantidos_SUM <- left_join(Mantidos_SUM, FreqRel_Grupo, by  = "especie")

colnames(Mantidos_SUM)[10] <- "FreqRel_Grupo"

Utilizados_SUM$utilizado <- "sim"
Mantidos_SUM$utilizado <- "não"
SUM_bind <- rbind(Utilizados_SUM, Mantidos_SUM)

SUM_bind$especie <- as.factor(SUM_bind$especie)
SUM_bind$utilizado <- as.factor(SUM_bind$utilizado)

Figura_3 <- SUM_bind%>%
  ggplot(aes(x = utilizado, y = FreqRel_Grupo*100, group = especie))+
  geom_line(aes(color = especie), size = 1.5)+
  geom_point(aes(color = especie),size = 3)+
  scale_color_manual(values = Principal, 
                     labels = rotulos)+
  labs(x = "Utilização",
       y = "Frequencia por grupo (%)", 
       color = "Espécie")+
  theme_minimal()+
  theme(text = element_text(size = 20, face = "bold"))
print(Figura_3)
```

Juntos,Porquinhos-da-Índia, outras espécies(majoritariamente composto por ratos de acordo com referências anteriores [@swaters2022history], compõem), representam mais da metade dos animais utilizados em pesquisa, 54,49%,(figura 4).

### **Figura 4** - Percentual por espécie nos subgrupos de animais utilizados {#sec-04.1.7}

```{r  Gráfico de Barras - Frequencia de utilização por espécie, , message=FALSE, warning=FALSE,echo = F}
library(stringr)

Frequencia_Utilizados_copia <- Frequencia_Utilizados

Frequencia_Utilizados_copia <- Frequencia_Utilizados_copia %>%
  mutate(especie = str_to_title(especie) %>%
           str_replace_all("_", " ") %>%
           str_replace_all("nao", "não") %>%
           str_replace_all("especies", "espécies") %>%
           str_replace_all("Caes", "Cães") %>%
           str_replace_all("Cavia p", "Porquinho-da-índia"))


Figura_4 <- Frequencia_Utilizados_copia%>%
  ggplot(aes( y = FreqRelU,x = x, fill = reorder(especie,FreqRelU),
              text = paste0("Espécie: ", especie,"\nPercentual: ",
                            round(FreqRelU*100,2), "%" )))+
  geom_bar(position = "stack", stat = "identity",width = 0.5)+
  scale_fill_manual(values = Principal_2)+
  labs(x = "Animais",
       y = "(%)",
       fill = "Espécie",
       # title = "Frequencia de cada espécie com relação aos utilizados\n em exprimentos ao longo de 2016"
       )+
  scale_y_continuous(labels = scales::label_percent())+
                      coord_flip()+
                      theme_minimal()+
                       theme(text = element_text(size = 14, hjust = 0.5, face = "bold"))

 ggplotly(Figura_4, tooltip = c("text"))
```

Com o intuíto de avaliar se a composição dos grupos utilizado e não utilizado era distinta com relação as espécies ofi realizado um teste chi-quadrado. O mesmo procedimento foi realizado com relação aos grupos expostos a dor e a terapia. A hipótese nula, de não diferença entre a composição dos grupos foi rejeitada em todas as situações

```{r - Teste Chi quadrado, message=FALSE, warning=FALSE, echo  = F }
# Com relação a utilização
df_contingencia <- totais%>%
  group_by(especie,utilizado)%>%
  summarise(freq_sp  = sum(n_animais))%>%
  pivot_wider(names_from = especie, values_from = freq_sp)
df_contingencia <- df_contingencia[,-1]

matriz <- as.matrix(df_contingencia)
tabela_contingencia <- as.table(matriz)
# tabela_contingencia <- tabela_contingencia[,-1]
# conversao <- as.matrix(tabela_contingencia)
# tabela_contingencia <- as.table(as.numeric(conversao))
tabela_contingencia <- ftable(tabela_contingencia)
R1 <- chisq.test(tabela_contingencia)
print(R1)
# Com relação a dor
df_contingencia <- totais%>%
  filter(utilizado == "sim")%>%
  group_by(especie,dor)%>%
  summarise(freq_sp  = sum(n_animais))%>%
  pivot_wider(names_from = especie, values_from = freq_sp)

df_contingencia <- df_contingencia[,-1]

matriz <- as.matrix(df_contingencia)
tabela_contingencia <- as.table(matriz)
# tabela_contingencia <- tabela_contingencia[,-1]
# conversao <- as.matrix(tabela_contingencia)
# tabela_contingencia <- as.table(as.numeric(conversao))
tabela_contingencia <- ftable(tabela_contingencia)
R2 <- chisq.test(tabela_contingencia)
print(R2)

# Com relação a droga

df_contingencia <- totais%>%
  filter(droga == "sim")%>%
  group_by(especie)%>%
  summarise(freq_sp  = sum(n_animais))%>%
  pivot_wider(names_from = especie, values_from = freq_sp)

df_contingencia <- df_contingencia[,-1]

matriz <- as.matrix(df_contingencia)
tabela_contingencia <- as.table(matriz)
# tabela_contingencia <- tabela_contingencia[,-1]
# conversao <- as.matrix(tabela_contingencia)
# tabela_contingencia <- as.table(as.numeric(conversao))
tabela_contingencia <- ftable(tabela_contingencia)
R3 <- chisq.test(tabela_contingencia)
print(R3)
```

## 3.3. Exposição a dor {#sec-04.3}

A maior parte dos animais utilizados em pesquisa não são expostos a dor, conforme demonstrado na [figura 2](#sec-04.1.3) e detalhado na [figura 5](#sec-04.1.8). Realizando a estratificação por espécies é evidenciado que, dentre os animais utilizados, os coelhos, porquinhos-da-índia e hamsteres são os mais submetidos a dor. A soma destes três grupos ultrapassa alcança 51% dos enquadrados em pesquisas de categoria D. (Análises percentuais destas métricas podem ser obtidas no aplicativo).

### **Figura 5** - Percentual dos animais utilizados e que são expostos a dor e tratados {#sec-04.1.8}

```{r Frequencia de exposição a dor, message=FALSE, warning=FALSE,echo = F}
FreqDor <- totais%>%
  filter(utilizado == "sim")%>%
  group_by(dor)%>%
  summarise(freqAbsT = sum(n_animais),
            freqRelT = (sum(n_animais)/Nanimais_Total),
            freqRelPerT = (sum(n_animais)/Nanimais_Total)*100,
            freqRel = (sum(n_animais)/Nanimais_Utilizados),
            freqRelPer = (sum(n_animais)/Nanimais_Utilizados)*100, 
            x = ".")
```

```{r Gráfico de freq de exposição a dor,message=FALSE, warning=FALSE,echo = F}
plotdor<- FreqDor%>%
  ggplot(aes(x = x,  y = freqRel, fill = dor,
             text = paste0("Percentual de animais: ", round(freqRel,2)*100,"%", 
                           "\nExposição a dor: ", dor )))+
  geom_col(position="stack", width = 0.15)+
  scale_fill_manual(values = c("não" = "#e64a19", "sim" = "#052935"))+
  scale_y_continuous(labels = scales::label_percent())+
  labs(x = "Total",
       y = "Nº de Animais",
       fill = "Dor",
       # title = "Dor"
       )+
  coord_flip()+
  theme_minimal()+
  theme(text = element_text(size = 18, face = "bold"))
ggplotly(plotdor, tooltip = "text")
```

Ainda assim, na avaliação com relação a terapia, 77% dos dos animais expostos a dor recebem suporte. Na avaliação por espécies contudo, esta métrica se mostra reversa para os hamsters, para os quais apenas 36,20% [figura 6](#sec-04.1.9) receberam terapia de suporte como anestesia e/ou analgesia.

### **Figura 6** - Percentual dos animais utilizados e que são expostos a dor e tratados {#sec-04.1.9}

```{r Grafico de exposição a dor, message=FALSE, warning=FALSE, echo = F}
Figura_5 <- totais%>%
  filter(dor == "sim")%>% 
  group_by(dor, especie, droga)%>%
  summarise(N_animais = sum(n_animais))%>%
  ggplot(aes(x = especie,  y = N_animais, fill = droga,
             text = paste0("Nº de animais: ", N_animais)))+
  geom_col(position="stack")+
  scale_fill_manual(values = c("não" = "#e64a19", "sim" = "#052935"))+
  scale_x_discrete(limits = c("gatos","ovelhas","animais_de_fazenda",
                              "caes","primatas_nao_humanos","porcos",
                              "outras_especies","hamsters", "cavia_p", 
                              "coelhos"),
                   labels = c("cavia_p" = "Porquinho-da-índia",
                              "outras_especies" = "Outras espécies",
                              "coelhos" = "Coelhos",
                              "hamsters" = "Hamsters",
                              "primatas_nao_humanos" = "Primatas não humanos",
                              "caes" = "Cães",
                              "porcos" = "Porcos",
                              "animais_de_fazenda" = "Animais de fazenda",
                              "gatos" = "Gatos",
                              "ovelhas" = "Ovelhas"))+
  labs(x = "Espécies",
       y = "Nº de Animais",
       fill = "Terapia")+
  coord_flip()+
  theme_minimal()+
  theme(text = element_text(size = 14, face = "bold"))

ggplotly(Figura_5, tooltip = "text")
```

## 3.4. Utilização de animais por Estado {#sec-04.4}

Os EUA é composto por 52 estados, sendo dois deles com fronteiras descontínuas com relação ao território principal. Além de controlar o uso de animais em pesquisa nos estados, o USDA recebe relatórios de Porto-Rico, território anexado localizado na América Latina. Para fins de visualização, as informações referentes a estes três estados foram removidas do conjunto de dados principal. A [figura 7](#sec-04.1.10) indica quais são os territórios nos quais mais animais são empregados em pesquisas.

```{r Adição das geometrias, message=FALSE, warning=FALSE, echo = F}
US <- read_sf("../Dados/Brutos/mapa/States_shapefile.shx")
totais <- full_join(totais, US, by = c("estado"= "State_Code"))
totais$State_Name <- str_to_title(totais$State_Name)
totais%<>%
  select(-c(Program, FID, FID_1, Flowing_St))

# Separação do Alaska, Hawaii e Porto Rico
HI <- totais%>%
  filter(estado == "HI")

AK <- totais%>%
  filter(estado == "AK")

PR <- totais%>%
  filter(estado == "PR") 

totais <- totais[!(totais$estado %in% c("HI", "AK", "PR")), ]

```

### **Figura 7** -Utilização de animais por estado {#sec-04.1.10}

```{r Mapa 1 - Utilização de animais por estado,  message=FALSE, warning=FALSE, echo  = F }

N_animais_estado <- totais%>%
  filter(utilizado == "sim")%>%
  group_by(estado, geometry, State_Name)%>%
  summarise(Nanimais = sum(n_animais))

# Discretização da variável
N_animais_estado$classes <- cut(N_animais_estado$Nanimais,
                                breaks = c(0,500,1000,5000,10000,
                                           25000,50000,Inf),
                                labels = c("< 500", 
                                           "500 - 1.000",
                                           "1.000 - 5.000",
                                           "5.000 - 10.000",
                                           "10.000 - 25.000",
                                           "25.000 - 50.000",
                                           ">50.000"))

N_animais_estado$classes <- as.factor(N_animais_estado$classes)

MAPA1 <- N_animais_estado%>%
        ggplot() +
        geom_sf(aes(geometry = geometry,fill = classes,
                    label = State_Name, text = paste0("Estado: ", State_Name,
                                                      "\nNº de animais:",
                                                      N_animais_estado$Nanimais)),
                color = "gray")+
  scale_fill_manual(values = colorRampPalette(c("white", "#052935"))(7), 
                    name = "Nº de animais utilizados")+
  theme_void()+
  theme(legend.position = "bottom",
        legend.title = element_text(size = 12, face = "bold"))+
  coord_sf(xlim = c(-125, -66), ylim = c(25, 49))

MAPA1 <- ggplotly(MAPA1, tooltip = "text")%>%
  layout( xaxis = list( linecolor = 'white'), 
          yaxis = list( linecolor = 'white'),
          legend = list(
            bgcolor = "transparent", 
            bordercolor = "transparent",  
            itemsizing = "constant", 
            itemwidth = 30
          ))
  

MAPA1
# custom_text <- paste("Estado: ", totais$State_Name, "<br>Nº de animais utilizados: ", totais$total)

# MAPA1%>%
#   plotly::style(text = custom_text, hoverinfo = "text")%>%
#   layout( xaxis = list( linecolor = 'white'), 
#           yaxis = list( linecolor = 'white'),
#           legend = list(
#             x = 0.1, 
#             y = -0.1, 
#             bgcolor = "transparent", 
#             bordercolor = "transparent",  
#             orientation = "h",
#             itemsizing = "constant",  # Define o tamanho da amostra de cor
#             itemwidth = 30
#           )
#   )
```

A califórnia é responsável por 7% dos animais utilizados para este fim no país. NO ranking demonstrado na [figura 8](#sec-04.1.11), a composição pro espécie e estado é detalhada para os 50 estados avaliados.

### **Figura 8** - Ranking dos estados que mais utilizam animais em pesquisa por espécie {#sec-04.1.11}

```{r Ranking dos estados que mais utilizam animais em pesquisa por espécie,  message=FALSE, warning=FALSE, echo = F}
totais %>%
  mutate(State_Name = reorder(State_Name, n_animais),
         especie = reorder(especie, n_animais)) %>%
  ggplot(aes(x = State_Name, y = n_animais, fill = especie)) +
  geom_col(position = "stack", stat = "identity") +
  scale_fill_manual(values = c(
    "cavia_p" = "#052935",
    "outras_especies" = "#00525b",
    "coelhos" = "#007e72",
    "hamsters" = "#45ab79",
    "primatas_nao_humanos" = "#98d574",
    "caes" = "#d0db5e",
    "porcos" = "#face4b", 
    "animais_de_fazenda" = "#f7b22d",
    "gatos" = "#ee7014",
    "ovelhas" = "#e64a19"
  ), labels = c(
    "cavia_p" = "C. porcellus",
    "outras_especies" = "Outras espécies",
    "coelhos" = "Coelhos",
    "hamsters" = "Hamsters",
    "primatas_nao_humanos" = "Primatas não humanos",
    "caes" = "Cães",
    "porcos" = "Porcos",
    "animais_de_fazenda" = "Animais de fazenda",
    "gatos" = "Gatos",
    "ovelhas" = "Ovelhas")) +
  coord_flip() +
  labs(y = "Nº de animais", 
       x = "Estado", 
       fill = "Espécie")+
  theme_minimal()+
  theme(text = element_text(size = 12, hjust = 0.5, face = "bold"))
```

O Estado da California, além de ocupar a primeira posição, as figuras [9](#sec-04.1.12) e [10](#sec-04.1.13) que também é o principal estado no qual são realizados experimentos com dor sem realização de terapia. Apesar disso, as figuras também mostram que é na costa leste dos EUA que a maior parte dos experimentos com a utilização de animais são realizados, independentemente da espécie.

### **Figura 9** - Utilização das espécies por estado {#sec-04.1.12}

```{r Mapa 2 - de utilização das espécies por estado,message=FALSE, warning=FALSE, echo = F}
usa <- ne_states(country = "United States of America", returnclass = "sf")
dados_latlongUS <-read_csv("../Dados/Processados/USA_latlong.csv")

N_animais_estado_sp <- totais%>%
  filter(utilizado == "sim")%>%
  group_by(estado,State_Name,especie)%>%
  summarise(Nanimais = sum(n_animais))

N_animais_estado_sp <- left_join(N_animais_estado_sp,
                                 dados_latlongUS , 
                                 by = c("estado" = "estado"))

convert <- N_animais_estado_sp%>%
  group_by(estado,especie) %>%
  mutate(longitude = longitude + runif(1, -1, 1),  
         latitude = latitude + runif(1, -1, 1)) %>%
  ungroup() %>%
  st_as_sf(coords = c("longitude", "latitude"), crs = st_crs(4326))

convert <- convert[!(convert$estado %in% c("HI", "AK", "PR")), ]

convert <- convert%>%
  mutate(especie = str_to_title(especie) %>%
           str_replace_all("_", " ") %>%
           str_replace_all("nao", "não") %>%
           str_replace_all("especies", "espécies") %>%
           str_replace_all("Caes", "Cães") %>%
           str_replace_all("Cavia p", "Porquinho-da-índia"))


MAPA2 <- ggplot() +
  geom_sf(data = usa, color = "white", fill = "gray") +
  geom_sf(data = convert, aes(size = Nanimais,
                              color = especie, 
                              text = paste0("Estado: ",State_Name,"\nEspécie: ", especie,
                                            "\n Nº de animais: ", Nanimais)), alpha = 0.7)+
  scale_size_continuous(range = c(2, 10), name = "") +
  scale_color_manual(values = Principal_2,
                     label = rotulos)+
  labs(color = "Espécie",
       size = " ")+
  theme_void()+
  coord_sf(xlim = c(-125, -66), ylim = c(25, 49))

ggplotly(MAPA2, tooltip = "text")%>%
  layout( xaxis = list( linecolor = 'white'), 
          yaxis = list( linecolor = 'white'),
          legend = list(
            bgcolor = "transparent", 
            bordercolor = "transparent",  
            itemsizing = "constant", 
            itemwidth = 30
          ))
```

### **Figura 10** - Experimentos com exposição a dor por estado {#sec-04.1.13}

```{r Mapa 3, message=FALSE, warning=FALSE,echo = F}

Dor_estado <- totais%>%
  filter(utilizado == "sim")%>%
  group_by(estado,State_Name,dor)%>%
  summarise(Nanimais = sum(n_animais))

Dor_estado_geo <- left_join(Dor_estado,
                        dados_latlongUS , 
                        by = c("estado" = "estado"))

Dor_estado_geo_convert <- Dor_estado_geo%>%
  group_by(estado,dor) %>%
  mutate(longitude = longitude + runif(1, -1, 1),  
         latitude = latitude + runif(1, -1, 1)) %>%
  ungroup() %>%
  st_as_sf(coords = c("longitude", "latitude"), crs = st_crs(4326))

Dor_estado_geo_convert  <- Dor_estado_geo_convert [!(Dor_estado_geo_convert $estado %in% c("HI", "AK", "PR")), ]

MAPA3 <- ggplot() +
  geom_sf(data = usa, color = "white", fill = "gray") +
  geom_sf(data = Dor_estado_geo_convert, aes(size = Nanimais,
                              color = dor, 
                              text = paste0("Estado: ",State_Name,"\nExposição a dor: ", dor,
                                            "\n Nº de animais: ", Nanimais)), alpha = 0.7)+
  scale_size_continuous(range = c(2, 10), name = "") +
  scale_color_manual(values = c("não" = "#e64a19", "sim" = "#052935"),
                     label = c("sim"="Sim", "nao" = "não"))+
  labs(color = "Exposição a dor",
       size = " ")+
  theme_void()+
  coord_sf(xlim = c(-125, -66), ylim = c(25, 49))

ggplotly(MAPA3, tooltip = "text")%>%
  layout( xaxis = list( linecolor = 'white'), 
          yaxis = list( linecolor = 'white'),
          legend = list(
            bgcolor = "transparent", 
            bordercolor = "transparent",  
            itemsizing = "constant", 
            itemwidth = 30
          ))
```

### **Figura 11** - Ranking dos locais em que são realizados experimentos com exposição a dor {#sec-04.1.13}

```{r Onde são localizadas as experimentações com dor, message=FALSE, warning=FALSE, echo = F}
totais%>%
  filter(dor == "sim")%>%
  ggplot(aes(x = reorder(State_Name, n_animais),  y = n_animais, fill = droga))+
  geom_col(position="stack")+
  scale_fill_manual(values = c("não" = "#e64a19", "sim" = "#052935"))+
  labs(x = "Espécies",
       y = "Nº de Animais",
       fill = "Terapia")+
  coord_flip()+
  theme_minimal()+
  theme(text = element_text(size = 18, face = "bold"))
```

Buscando avaliar os fatores motivadores da maior utilização de animais nesses estados, foi utilizado um levantameno a respeito do número de universidades por estado dos EUA, uma vez que estas instituição são as principais responsáveis pela realização de pesquisas em geral no país. De acordo com o *Homeland Infrastructure Foundation-Level Data*, os EUA possuem 6.550 universidades registradas com uma média de 125.6 por estado. De acordo com as métricas de utilização de animais em pesquisa de 2016 do USDA, a razão e de 146,29 para cada instituição de ensino superior no País. Contudo, a distribuição não é homogênea, conforme demonstrado na [figura 12](#sec-04.1.13). Os estados que possuem o maior número de universidades são a Califórnia, Nova York, Texas e Flórida.

### **Figura 12** - Universidades por estado {#sec-04.1.13}

```{r,Universidades por estado,  message=FALSE, warning=FALSE, echo = F}
usa <- ne_states(country = "United States of America", returnclass = "sf")
dados_latlongUS <-read_csv("../Dados/Processados/USA_latlong.csv")
dadosT <- read_csv(file = "../Dados/Processados/dados_processados_adc2.csv",
                      show_col_types = F)


dadosT_latlong <- left_join(dadosT, dados_latlongUS , 
                                 by = c("estado" = "estado"))
dadosT_latlong <- dadosT_latlong[!(dadosT_latlong$estado %in% c("HI", "AK", "PR")), ]

convert <- dadosT_latlong%>%
  group_by(estado) %>%
  mutate(longitude = longitude + runif(1, -1, 1),  
         latitude = latitude + runif(1, -1, 1)) %>%
  ungroup() %>%
  st_as_sf(coords = c("longitude", "latitude"), crs = st_crs(4326))

 
UniversidadesMAPA <-  ggplot() +
  geom_sf(data = usa, color = "white", fill = "gray") +
  geom_sf(data = convert, aes(size = NUniversidades,
                              text = paste0(
                                 "Estado: ",nome,
                                "\nNº de universidades: ", NUniversidades,
                                "\nNº de animais: ", Nanimais
                                )), alpha = 0.7, color= "#052935")+
  scale_size_continuous(range = c(2, 10), name = "") +
   # scale_color_manual(values =  "#052935")+
  labs(color = "",
       size = "Número de universidades por estado")+
  theme_void()+
  coord_sf(xlim = c(-125, -66), ylim = c(25, 49))

ggplotly(UniversidadesMAPA, tooltip = "text")%>%
  layout( xaxis = list( linecolor = 'white'),
          yaxis = list( linecolor = 'white'),
          legend = list(
            bgcolor = "transparent",
            bordercolor = "transparent",
            itemsizing = "constant",
            itemwidth = 30
          ))
```

Em seguida, foi realizada comparação e cálculo do coeficiente linear de pearson para associação do número de animais utilizados por estado com o número de universidades. A associação, embora positiva, foi baixa, estimada em 0.613, conforme indicado na [figura 13](#sec-04.1.14).

### **Figura 13** - Correlação do número de animais e número de universidades por estado {#sec-04.1.14}

```{r - Dados adicionais - Universidades por estado,  message=FALSE, warning=FALSE, echo = F}

coef_correlacao <- cor(dadosT$Nanimais,dadosT$NUniversidades)

Figura_8 <- dadosT%>%
  ggplot(aes(x = NUniversidades, y = Nanimais))+
  geom_smooth(color = "gray" )+
  geom_point(aes(text = paste0("Estado: ", estado, "\nNº de animais: ", Nanimais, "\nNº de Universidades: ", NUniversidades)),size = 5, alpha = 0.7, color = "#052935")+
  geom_text(x = max(dadosT$NUniversidades), y = max(dadosT$Nanimais),
            label = paste("Correlação =\n", round(coef_correlacao, 2)),
            hjust = 1.7, vjust = 1, color = "#052935") +
  labs(x = "Nº de Universidades por estado",
       y = "Nº de animais\nutilizados por estado")+
  theme_minimal()+
  theme(text = element_text(size = 12, face = "bold"))

ggplotly(Figura_8, tooltip = "all")
```

```{r message=FALSE, warning=FALSE, include=FALSE}
sum(dadosT$NUniversidades)
summary(dadosT$NUniversidades)
(sum(dadosT$Nanimais)/sum(dadosT$NUniversidades))

```

## 3.5. Investigação de variáveis explicativas {#sec-04.5}

Os resultados demonstrados na seção na [seção 3.2](#sec-04.2) a respeito da utilização de roedores como grupo majoritário enquanto animais de experimentação direcionou questionamentos acerca das variáveis que podem contibuir para exmplicar a preferencia pela utilização destas espécies. Com base em dados compilados pelo projeto de estudo de genômica e longevidade em Animais organizada pela Universidade de Birmingham foram reunidas informações a respeito de quatro variáveis que poderiam estar implicadas na preferência na utilização nestas espécies em detrimento de outras. Adicionalmente, foi coletada a estimativa de o custo de manutenção por unidade animal calculada e publicada pela universidade de Iowa.

A matriz de correção indica o coeficiente de correlação de Pearson calculado para cada variável com relação ao número de animais utilizados. Foram encontradas correlações negativas mais evidentes em favor do peso e do custo de manutenção como possíveis variáveis associadas a utilização de animais [figura 14](#sec-04.1.15).

### **Figura 14** - Correlação do número de animais e número de universidades por estado {#sec-04.1.15}

```{r, Heatmap para avaliar correlacao, message=FALSE, warning=FALSE, echo = F}
dadosT <- read_csv(file = "../Dados/Processados/dados_processados_adc1.csv",
                      show_col_types = F)
# Heatmap
dadosT_NAOM <- na.omit(dadosT)
titulos <- c("Nº animais", "Expectativa\n de vida", 
             "Maturidade\nsexual","Tempo de\n gestação",
             "Peso", "Custo de manutenção")

dadosHM <- select_if(dadosT_NAOM, is.numeric)
colnames(dadosHM) <- titulos
matriz_correlacao <- cor(dadosHM)

Paleta_3 <- c("#cbffa4","#98d574","#45ab79", "#007e72","#00525b","#052935" )
corrplot::corrplot(matriz_correlacao, method = "color", 
                         type = "upper", tl.cex = 1.0,tl.srt=45, 
                         addCoef.col = "black", 
                         tl.col = "black", addgrid.col = "darkgray", 
                         col = Paleta_3)
```

A relação entre estas variáveis foi demonstrada na [figura 15](#sec-04.1.16)

### **Figura 15** - Correlação do número de animais e número de universidades por estado {#sec-04.1.16}

```{r,Possiveis explicativas,  message=FALSE, warning=FALSE, echo = F}
dadosT_NAOM%>%
  ggplot(aes(x = custo_man_unidade, y = Nanimais , 
             color = especie, size = peso/1000)) +
  geom_point() +
  labs(y = "Nº de animais", 
       x = "Custo de manutenção (un)",
       color = "Espécie",
       size = "Peso (Kg)") +
  scale_size_continuous(range = c(2,15))+
  scale_color_manual(values = c(
    "cavia_p" = "#052935",
    "outras_especies" = "#00525b",
    "coelhos" = "#007e72",
    "hamsters" = "#45ab79",
    "primatas_nao_humanos" = "#98d574",
    "caes" = "#d0db5e",
    "porcos" = "#face4b", 
    "animais_de_fazenda" = "#f7b22d",
    "gatos" = "#ee7014",
    "ovelhas" = "#e64a19"
  ), labels = c(
    "cavia_p" = "Porquinho-da-índia",
    "outras_especies" = "Outras espécies",
    "coelhos" = "Coelhos",
    "hamsters" = "Hamsters",
    "primatas_nao_humanos" = "Primatas não humanos",
    "caes" = "Cães",
    "porcos" = "Porcos",
    "animais_de_fazenda" = "Animais de fazenda",
    "gatos" = "Gatos",
    "ovelhas" = "Ovelhas"
  )) +
  theme_light() +
  theme(text = element_text(size = 18, hjust = 0.5, face = "bold"))
```

# 4. Discussão {#sec-05}

O controle do número dea nimais empregados em experimentação é uma prática que favorece o estabelecimento de metas e o rigor em termos de busca e aprimoramento de modelos que vão de encontro aos preconizados de acordo com os 3R's. Neste sentido, o acompanhamento realizado pelo USDA é visto como exemplo pela comunidade internacional em especial para países que começaram a desenvolver regulamentações a respeito de forma mais tardia, como é o caso do Brasil. Atualmente, a classificação adotada a respeito das categorias de estudo e as espécies que continuam sendo acompanhadas são as mesmas, o que permite avaliação temporal a respeito das métricas aqui apresentadas. Contudo, até os anos 2010, a categorização experimental com relação a submissão a dor e as especies acompanhadas era distinta, o que limita a avaliação destas métricas em termos retrospectivos para antes desta década. De acordo com estimativas de 2002 a 2009 apenas 8%, em média, eram submetidos a dor e o máximo de animais utilizados eram de no mácimo 100.000 animais ao ano. Esta discrepancia com relação aos dados mais recentes, como os aqui demonstrados se deve a baixa cobertura de controle de pequenos mamíferos como camundongos e ratos, hoje considerados no grupo de "outras espécies".\
A preponderancia do emprego de roedores nas pesquisas vai de encontro ao já relatado nos EUA anteriormente e em outras partes do globo \[\]. Dentre os fatores investigados na condução deste trabaho, as principais justificativas para o uso de pequenos roedores se baseiam no baixo peso corporal, e baixo custo de manutenção pro unidade animal. Outros fatores, tais como similaridade genética com humanos, e outros mais subjetivos como facilidade de manuseio, e possibilidade de manutenção por um período compatível com a realização de um estudo de curto, médio e longo prazo podem ser razoaveis na escolha destes modelos. Outro ponto é que a escolha do modelo deveria ser realizada com base na pesgunta biológica realizada uma vez que fatores em termos anatomicos, fisiolóficos e genéticos podem limitar a translação de achados em animais para humanos. Contudo,revisões e meta-análises apontam haver há indícios, de que a utilização destes modelos na maioria dos casos se dá por motivos menos científicos, como pela simples facilidade de acesso e comodidade de utilização da condução em biotérios que requerem menores entraves em termos regulatórios. A adoção destas práticas, juntamente com a falta de detalhamento na submissão de trabalhos realizados com experimentação animal, juntamente com a execução de experimenots com mau delinemaneto experimental, baixo poder estatístico e pobre análise, contribui para utilização de animais em pesquisa em contextos de intervenções com baixa evidência para as estapas pré-clínicas e dificultam a translação de conhecimentos obtidos através de experimentos com animais para humanos, aumentando o número de resultados falso-positivos.

A distribuição geogŕafica da realização de experimentos em animais parece pode ser considerada homogenea ao longo dos EUA. A correlação com as universidades parece ser coerente, contudo, a utilização de métricas atualizadas e a inclusão de outros institutos de pesquisa pode contibuir para uma análise mais rigorosa a respeito. informaçõe adicionais sobre a natureza de pesquisa desenvolvida e parâmetros de bem estar avaliados poderiam contribuir para investigação dos fatores motivadores para utilziação das espécies.

A adoção de praticas de notificação anual de utilização de animais deveria ser aperfeiçoada e implementada em outros países afim de facilitar a execução de práticas que vão de encontro aos preceitos de redução, refinamento e substituição do uso de animais e na caracterização de modelos mais adequados além da comparação com modelos alternativos.

```{r, Resumo, message=FALSE, warning=FALSE, echo = F}
RESUMO <- totais%>%
  group_by(especie,utilizado,dor,droga)%>%
  summarise(Nanimais = sum(n_animais))


# Renomeação das observações
for(i in 1:nrow(RESUMO)) {
  if(RESUMO$utilizado[i] == "sim") {
    RESUMO$utilizado[i] <- "Utilizado"
  } else {
    RESUMO$utilizado[i] <- "Não utilizado"
  }
}

for(i in 1:nrow(RESUMO)) {
  if(RESUMO$dor[i] == "sim") {
    RESUMO$dor[i] <- "Dor envolvida"
  } else {
    RESUMO$dor[i] <- "Sem envolvimento de dor"
  }
}

for(i in 1:nrow(RESUMO)) {
  if(RESUMO$droga[i] == "sim") {
    RESUMO$droga[i] <- "Recebeu anestesia/analgesia"
  } else {
    RESUMO$droga[i] <- "Não recebeu anestesia/analgesia"
  }
}

RESUMO$especie <- stringr::str_to_title(RESUMO$especie)

RESUMO$pathString <- paste("world", RESUMO$utilizado,
                           RESUMO$dor,
                           RESUMO$droga,
                           RESUMO$especie, sep = "/")

population <- as.Node(RESUMO)

circlepackeR(population, size = "Nanimais",
             color_min = "white",
             color_max = "#052935")
```

# 5. Considerações finais {#sec-06}

A utilização de animais em pesquisa é cercada de descobertas cieníficas relevantes mas também muitas ressalvas éticas. O monitoramento anual realizado pelo USDA, apesar de ser cosiderado um exemplo requer maior aperfeiçoamento com relação ao detalhamento de outras espécies além de mamíferos. Melhorias também são necessárias com relação a descrição da motivação de escolha do modelo animal bem como maior rigor em termos de delineamento experimental, e análise estatítica na condução de experimentos utilizando animais. Comparações a nível temporal podem contibuir com avanços de redução, refinamento e substituição de modelos animais.

# 6. Recursos adicionais {#sec-07}

## 6.1. Aplicativo

# Referências
